臺灣高雄地方法院刑事判決　　　　　　　　　　　　九十二年度訴字第二一六七號
　　公　訴　人　臺灣高雄地方法院檢察署檢察官
　　被　　　告　丁○○
　　指定辯護人　本院公設辯護人　己○○
右列被告因傷害致死案件，經檢察官提起公訴（九十二年度偵字第八三六四號），本
院判決如左：
    主  文
丁○○傷害人之身體，因而致人於死，處有期徒刑捌年。
    事  實
一、丁○○與黃齡瑱係夫妻，具有家庭暴力防治法第三條第一款所規定之家庭成員關
    係。丁○○明知黃齡填有心臟不舒服之宿疾，但未曾就醫診斷治療，二人於民國
    九十二年四月十三日二十二時許與友人黃峰連、江長南等人，在鳳山市○○路巴
    黎茶坊一起飲酒作樂後，夫妻二人乃攜帶三名小孩至址設同路六○七號之金鳳凰
    賓館五樓五○一號房間投宿，其間二人因細故發生爭吵，至次（十四）日約凌晨
    三時四十分許，黃齡瑱因心臟病發，未告知正在熟睡之丁○○即自行至樓下，找
    賓館主任丙○○代叫計程車至大東醫院就診，約十分鐘後丁○○睡醒發現黃齡瑱
    不在，三名小孩無人照料，亦至樓下詢問，並由丙○○代叫計程車搭往大東醫院
    。丁○○於凌晨三時五十九分許進入大東醫院急診室，為促黃齡填立即返回賓館
    照顧小孩，見黃齡瑱已因心臟不適躺臥在病床上休息，客觀上可預見對於心臟病
    發作之人加以多次毆打，足以造成死亡之結果，竟萌傷害之概括犯意，用手猛抓
    黃齡瑱頭髮，將黃齡瑱從躺臥中之病床上拉起，並徒手打黃齡填臉頰、責罵黃齡
    填，又出手抓黃齡填的頭髮，經警衛在旁阻止勸離，詎丁○○又趁機折回病床前
    出手毆打黃齡填頭部，再經警衛上前趨離急診室，始乘坐計程車返回金鳳凰賓館
    。丁○○於返回賓館後不久，竟承前傷害之概括犯意，再度前往大東醫院，於同
    日凌晨四時二十六分四十二秒進入急診室，大聲斥責躺在病床上之黃齡瑱，並以
    手用力毆打黃齡瑱的頭、臉部，又數次掌摑黃齡填臉頰，猛罵黃齡瑱，再抓住黃
    齡填的手，拉起黃齡瑱上半身成坐姿後，再用力摔下，致黃齡瑱受有右額部挫傷
    （三點五乘三點五公分）、右下頦瘀傷（六點五公分乘二點五公分）、右上背部
    瘀傷（三乘二公分）、左上背外側擦傷（一點七乘零點八公分）、右前臂前部瘀
    傷、右前臂外側後部瘀傷（七乘三點五公分）、左上臂後部二處瘀傷（三乘一公
    分）等傷害，並因遭毆打加速心肌缺氧，呈現昏厥狀態，肢體不再有反應，經急
    救後，於同日六時許轉送至高雄市八○二醫院搶救，嗣於同日七時二十五許，因
    冠狀動脈硬化性心臟病之症狀而休克致死。
二、案經高雄縣政府警察局鳳山分局訴請臺灣高雄地方法院檢察署檢察官偵查起訴。
    理  由
一、訊據被告丁○○固坦承於右揭時地拍打被害人黃齡填乙情不諱，惟矢口否認有何
    傷害致死犯行，辯稱：以前我太太黃齡填曾有心臟病發作的情形，我是以輕拍她
    臉頰的方式救醒她，案發當時我到醫院，見她躺在病床上，她說她很痛，我問她
    哪裡痛，她說不知道，還與我吵架，我認為她的身體狀況沒有必要再留在醫院，
    所以才拍她耳光，我並無傷害她的犯意，她是因為心臟病發作而死，不是因為遭
    我拍打而死亡云云。經查：
（一）右述事實，業據被告於警、偵訊時供稱：我和黃齡填在賓館時，為洗水果的事
      吵架，後來我到大東醫院，看見黃齡填躺在病床上，就打她幾個耳光，又因我
      酒後情緒不佳，才把她從病床上拉起，並與她發生口角，當時她告訴我她心臟
      非常難過，後來我經警方勸導離去，離去後不久又再度搭計程車至大東醫院等
      語屬實（警卷九十二年四月十四日偵訊筆錄、偵查卷第一五頁、相驗卷第一七
      、二七頁），核與證人即大東醫院警衛戊○○於偵查中證述：黃齡填坐計程車
      來醫院，一下車就說她胸痛，我叫護士推病床出來推黃齡填進入，我就繼續在
      外面巡邏，有人告訴人急診室出狀況，我進去時看見丁○○抓住黃齡填頭髮，
      並用手打黃齡填幾巴掌等情（相驗卷第一六頁），證人即大東醫院護士庚○○
      於偵查及本院審理中證稱：案發時我在大東醫院值大夜班，有一名病患黃齡填
      進來說胸口痛不舒服，我幫她掛號後請醫師處理，並讓她在病床上休息，隨後
      她丈夫丁○○進入醫院與吳齡填吵架吵得很大聲，我有報警，丁○○用手抓住
      黃齡填的頭髮，當時黃齡填意識清醒，然後警衛就來處理，登記資料後將丁○○勸離急診室，當時黃齡填告訴警衛丁○○打她，情緒非常激動，一直說不舒
      服，要我們處理，後來我去別處換藥，聽到急診室傳來吵鬧聲，我就去看，看
      到丁○○用手打黃齡填臉部，我上前制止，發現黃齡填臉色鐵青，就幫她量血
      壓，請醫生來處理，並轉診至國軍八○二醫院等情相符（相驗卷第一五、一六
      頁、本院九十三年四月十四審判筆錄），並經證人即被告友人黃峰連、金鳳凰
      賓管主任丙○○於本院審理中證述明確。
（二）被告於九十二年四月十四日在大東醫院內毆打被害人之情形，此有該醫院提供
      之監視錄影帶一捲與光碟片二片扣案可證，上開光碟片經檢察官及本院勘驗結
      果為：(一)螢幕顯示九十二年四月十四日凌晨三時五十二分，有人將躺在病床上
      之被害人推入急診室，凌晨三時五十九分，被告進入急診室，趨前靠近被害人
      頭部與被害人交談，被害人雙手按住胸口，被告雙手有時插腰，有時用手指著
      被害人，凌晨四時四分十八秒，被告用手把躺臥在病床上的被害人從病床上推
      起坐在病床上，被害人一手握住胸口，一手抱住頭，頭靠著牆邊，被告上前把
      被害人蓋的棉被丟到地上，再把棉被撿起來丟在病床上，被害人一直有閃躲被
      告之動作，還不時回頭看被告，被告出手打被害人臉頰一下，又抓被害人頭部
      一下，被害人頭一直低低的，手一直握住胸口，凌晨四時七分十五秒被告走出
      急診室。(二)凌晨四點七分二十九秒被告折回病床，雙手插腰，被害人低頭坐在
      病床上，頭靠住牆邊，被告一直與被害人交談，並拉住被害人頭髮，護士、警
      衛上前勸阻，被告走至螢幕右下角外，警衛上前與被害人講話，被害人口中一
      直述說，並用手指螢幕右下角，雙手揮動，之後躺在病床，被告從螢幕右下角
      走出來，被害人坐臥起來，口中一直述說，雙手擦拭眼淚，護士拿水給被害人
      喝，被害人下床離開病床，被告往門口離開，被害人自行躺在病床上，被告又
      從門口走進來，用手打被害人頭部，警衛上前把被告拉開，與被告一起走出門
      口，被害人在病床上側臥，開始嘔吐，護士拿垃圾桶盛裝，警衛走進來詢問被
      害人。(三)凌晨四時二十六分四十二秒被告從門口進來靠近被害人病床與被害人
      講話，用手打被害人頭部，致被害人病床移位，導致病床旁垃圾桶翻覆，被告
      把被害人從側臥的位置打到變成仰臥，又對被害人打臉頰，又對被害人講話，
      又抓被害人手，把被害人從病床上躺臥的方式要拉起來，被害人胸部起伏很大
      ，被告一直對被害人講話，又用手打被害人頭部，硬要把被害人拉起，被害人
      倒下病床，護士、警衛上前阻止，護士為害人量血壓，凌晨四時三十三分警衛
      將被告自被害人床邊帶至門口，凌晨四時三十六分四十八秒乙○○從門口進入
      ，螢幕結束，扣案二片光碟片均無聲音呈現等情，此有勘驗筆錄存卷可考（偵
      查卷第一七頁、本院九十三年三月三十一日審判筆錄）。
（三）被告於偵查中辯稱：被害人當時昏迷，為救醒被害人，才拍打被害人臉頰云云
      ，於本院審理時改稱：被害人當時意識清醒，沒必要待在醫院，才出手拍打被
      害人耳光等語。查上揭光碟片勘驗內容所示，可知被告在大東醫院內曾與被害
      人發生爭執，並於被害人神智清醒時多次以抓起被害人頭髮、打被害人頭部、
      將被害人自病床上拉起等方式加以毆打，期間被害人不斷閃躲，且因不堪遭被
      告毆打，頻頻向員警及護士指訴被告之行為並哭泣，而被告經警方勸導曾一度
      離開急診室，然於警方離去後復再行進入，並用力毆打被害人，毆打之力道過
      猛，致被害人躺臥之病床移位，一旁的垃圾桶亦隨之翻覆等情，再參酌被害人
      既已到達醫院，理應由醫護人員進行處置，惟被告進入急診室後始終未曾向醫
      護人員詢問被害人病情，且依上開光碟片內容顯示，被告對被害人之態度十分
      凶惡，並出言辱罵被害人，被告之動作應可認係基於連續傷害被害人之犯意所
      為，殆無疑義。另證人即被害人之母乙○○固到庭證述：我女兒以前曾心臟病
    發作幾次，被告都是以打她的方式救醒她云云，然查證人乙○○係於被害人已
      遭毆打陷入昏迷後始到達大東醫院，事發時並未在場目睹，且本件被告連續毆
      打被害人之際，被害人之神智清楚，不斷出現閃躲行為乙情，已如前述，是被
      告顯非單純拍打被害人的臉頰欲救醒被害人，證人乙○○上開證述亦不足據為
      有利被告之認定。
（四）被害人遭毆打後受有右額部挫傷（三點五乘三點五公分）、右下頦瘀傷（六點
      五公分乘二點五公分）、右上背部瘀傷（三乘二公分）、左上背外側擦傷（一
      點七乘零點八公分）、右前臂前部瘀傷、右前臂外側後部瘀傷（七乘三點五公
      分）、左上臂後部二處瘀傷（三乘一公分）之傷害，並因而加速心肌缺氧，呈
      現昏厥狀態，經急救後，再轉送至高雄市八○二醫院搶救，惟仍於同日七時二
      十五許，因冠狀動脈硬化性心臟病之症狀而休克致死等節，業經檢察官督同檢
      驗員、法醫師相驗、解剖並鑑定死因屬實，且有相驗筆錄、解剖筆錄、相驗屍
      體證明書、驗斷書及大東醫院診斷證明書、病歷記錄、轉診單、護理記錄單、
      心肺甦醒記錄表、心肺功能報告、血液氣體檢驗單、血液學檢驗單、生化檢驗
      單、電腦斷層掃瞄報告單、放射科檢查申請及報告單、病程記錄，與國軍高雄
      總醫院九十二年十月十四日醫慧○九二○○○六○七二號函附之急診紀錄各一
      份在卷可憑。參諸被害人之死因經法務部法醫研究所鑑定結果，認解剖結果發
      現被害人有冠狀動脈硬化性心臟病及數處瘀傷，被害人係動脈硬化性心臟病致
      心肌缺血（早期心肌梗塞）而休克致死，依心臟病本身的程度即足以致命，遭
      受毆打，會相對增加心肌缺氣之程度，應該是加速其致命的過程乙情明確，有
      該所九十二年六月九日法醫理字第○九二○○○一四五八號函附之（92）法醫
      所醫鑑字第○六○四號鑑定書存卷可稽，足見被告之毆打行為確有加速被害人
      死亡之結果甚明。
（五）再按對於有病之人，用木棍鐵器毆擊成傷，以促其早達死亡之時期，仍不能不
      負傷害致死之罪責，最高法院二十二年上字第二七八號判例意旨可供參照。次
      按所謂相當因果關係之判斷，應於事後站在客觀觀察者之立場，審查行為當時
      依一般人所得認知之事實，是否能在行為前預見往後因果歷程，若依據經驗法
      則客觀判斷，可認定該行為在通常情況下，均足以造成結果者，該行為即與結
      果相當，具有相當因果關係。本件案發時被害人正處於心臟病發作之狀態，此
      經被告自承在卷（偵查卷第一五頁），而對於心臟病發作之人連續用力毆打其
      身體，足以加速病患心肌缺氧之程度，並因此致心臟病病況嚴重而休克死亡，
      此乃一般人所能預見，被告在被害人心臟病發作之情形下，猶連續下手毆打被
      害人，使被害人情緒激動、身體痛苦不堪，並加速被害人心肌缺氣之過程，致
      被害人發生休克死亡之結果，其連續傷害行為與被害人之死亡間，核有相當之
      因果關係，自應負加重結果之責任。公設辯護人為被告辯稱：被害人之死亡係
      因本身的結果，與被告毆打行為無關云云，即屬無據。又被告雖於案發前曾飲
      酒，然參之被告於行為時見警衛上前勸阻立即停止毆打，於警衛離去後才潛入
      急診室繼續毆打被害人，顯見其行為時意識清楚，並未達心神喪失或精神耗弱
      之程度，附此說明。
（六）關於被告出手毆打被害人之動機，被告於本院審理時坦承：其在賓館內睡醒發
      現被害人不在，到大東醫院找到被害人後，因為自己一人無法單獨照顧小孩，
      所以才打被害人耳光，要求被害人返回賓館照顧小孩等語在卷（本院九十三年
      四月十四日審判筆錄），衡諸被告與被害人為夫妻，平日感情尚佳，此經證人
      黃峰連、乙○○證述明確（本院九十三年三月三十一日審判筆錄），彼此無深
      仇大恨，是被告出手毆打被害人，應僅係出於促使被害人返回賓館照顧小孩之
      目的，而基於普通傷害之犯意為之，被告並無殺害被害人之犯意，灼然甚明。
（七）綜上所述，本件事證明確，被告前揭所辯純屬卸責之詞，不足採信，其犯行應
      堪認定。
二、按家庭暴力者，謂家庭成員間實施身體或精神上不法侵害之行為，又家庭暴力罪
    者，謂家庭成員間故意實施家庭暴力行為而成立其他法律所規定之犯罪，家庭暴
    力防治法第二條第一項、第二項著有明文。查被告與被害人為夫妻，係家庭暴力
    防制法第三條第一款所定配偶關係之家庭成員，故核被告所為，係犯刑法第二百
    七十七條第二項前段之傷害致死罪。被告連續傷害被害人之行為，時間緊接，手
    法相同，觸犯構成要件同一之罪名，顯係基於概括犯意反覆為之，惟被告連續傷
    害行為致生被害人死亡之加重結果，其連續傷害行為已包括在死亡之加重結果內
    ，不另論以連續犯。爰審酌被告與被害人為夫妻關係，本應互信、互諒、互愛，
    明知被害人有心臟不舒服之宿疾，詎僅因細故即動手毆打被害人，致加速造成被
    害人死亡之結果，且犯後仍飾詞否認犯行，顯無悔意等一切情狀，量處如主文所
    示之刑，以茲懲儆。檢察官於蒞庭時求處有期徒刑十年，本院認尚嫌過重，以主
    文所示之刑為適當，併此敘明。
據上論斷，應依刑事訴訟法第二百九十九條第一項前段、刑法第二百七十七條第二項
前段，判決如主文。
本案經檢察官甲○○到庭執行職務。
中      華      民      國      九十三      年      四    月    二十二  日
                                  臺灣高雄地方法院刑事庭
                                      審判長法  官    張  桂  美
                                            法  官    唐  中  興
                                            法  官    莊  珮  君
右正本證明與原本無異。
如不服本判決，應於判決送達後十日內，向本院提出上訴狀。
                                            書記官    呂  怜  勳
中      華      民      國      九十三      年      四    月    二十二  日
附錄本判決論罪科刑法條：
中華民國刑法第二百七十七條第二項
犯前項之罪因而致人於死者，處無期徒刑或七年以上有期徒刑；致重傷者，處三年以
上十年以下有期徒刑。
